【裁判字號】    98,交聲,1093
【裁判日期】    981022
【裁判案由】    違反道路交通管理處罰條例聲明異議
【裁判全文】
臺灣士林地方法院交通事件裁定        98年度交聲字第1093號
原處分機關  臺北市交通事件裁決所
異  議  人
即受處分人  甲○○
上列異議人即受處分人因違反道路交通管理處罰條例案件，對於
臺北市交通事件裁決所中華民國98年8 月18日所為之北市裁申字
第裁22-AX0000000號裁決書（原舉發單號：臺北市政府警察局北
市警交大字第AX0000000 號）聲明異議，本院裁定如下：
    主  文
異議駁回。
    理  由
一、按汽車駕駛人停車時，不依順行方向，或不緊靠道路右側，
    或併排停車，或單行道不緊靠路邊停車者，處新臺幣（下同
    ）600 元以上1,200 元以下罰鍰，道路交通管理處罰條例第
    56條第1 項第6 款定有明文。
二、原處分意旨略以：異議人即受處分人（下稱異議人）甲○○
    所有之車牌號碼EL-3116 號自用一般小客車，於民國98年6
    月7 日13時43分許，在臺北市○○區○○路四段172 號併排
    停車，經臺北市政府警察局士林分局後港派出所警員拍照採
    證後，逕行舉發「併排停車」之違規。爰依道路交通管理處
    罰條例第56條第1 項第6 款規定，裁處異議人罰鍰1,200 元
    等語。
三、聲明異議意旨略以：伊所有車號EL-3116 號車輛係暫停路邊
    ，下車往前走幾十公尺確定是否有合法停車位未果，走回車
    輛停放處發現警察在旁邊，正欲開立罰單，於是伊向警察說
    明伊正在找合法停車位，警察並未要伊出示行照、駕照，亦
    未當場開立罰單，伊於是與警察一起離開現場，故警察已接
    受其解釋，違規行為仍未成立，卻於之後收到照片逕行舉發
    。伊認為若警察不接受伊之解釋，應當場開立罰單，向士林
    分局提出申訴之回函，亦表示以後將要求警察若駕駛人在場
    ，應當場開立罰單，致伊權益受損；又其回函表示逕行舉發
    乃為增進行車安全與順暢，然依照片所示，100 公尺內幾乎
    無車輛行駛，故並不影響其他車輛之行車安全與順暢，竟逕
    予裁罰，為此，聲明異議云云。
四、經查：
(一)異議人甲○○所有之車牌號碼EL-3116 號自用一般小客車，
    於上開舉發違規時點，停放在臺北市臺北市○○區○○路四
    段172 號，經警拍照後逕行舉發「併排停車」違規等情，為
    異議人所不否認，並有臺北市政府警察局舉發違反道路交通
    管理事件通知單影本1 紙及採證照片影本1 幀等件附卷可稽
    （附於本院卷第6 頁），此部分事實應甚明確，堪予認定。
(二)異議人雖以前詞置辯，惟查：按汽車駕駛人停車時不得併排
    臨時停車或併排停車，道路交通安全規則第111 條第1 項第
    5 款、第112 條第1 項第10款分別定有明文。惟按臨時停車
    係指「車輛因上、下人、客，裝卸物品，其引擎未熄火，停
    止時間未滿三分鐘，保持立即行駛之狀態」，道路交通管理
    處罰條例第3 條第9 款定有明文。經查，證人梁家豪到庭結
    證稱：我執行勤務經過承德路時發現該處有違規停放，當時
    駕駛人並不在車上，所以開立逕行舉發單並放置於車輛前方
    玻璃上，填單時間大約一、二分鐘等語明確（參本院卷第23
    頁，98年10月12日訊問筆錄），又異議人亦當庭自承：我有
    將車停在路旁，就如照片上所示，當時因為當地沒有停車位
    ，我就下車要找停車位，往前方幾十公尺看是否為停車位，
    結果是消防栓，後來又在往前走，還是找不到，走回車子時
    發現車旁有警察，後來我就進去車子要發動車輛離開等語明
    確（參本院卷第22頁，98年10月12日訊問筆錄），依一般客
    觀情形，值勤員警填單時，異議人早已離開違規車輛大於2
    分鐘左右；而異議人往前步行幾時公尺後，又再往前步行一
    段距離，來回應花費時間長於三分鐘，應可認定。查證人梁
    家豪警員與異議人素昧平生，並無嫌隙，係依法執行勤務之
    公務員，當無設詞誣陷致己身負偽證重罪之必要，且證人所
    證本件查獲經過事實，具體明確，佐以證人證述之個別化情
    狀事實，與異議人到庭自承之情節相符，堪認證人應無誤判
    違規事實之虞，其證詞應可採信。本院既查無證據足資證明
    員警有捏造事實違法取締之情事，則執勤警員本其維護交通
    秩序、安全職責所為之舉發，自應受到合法、正確之推定，
    其證言並無瑕疵而堪採信。異議人停放在臺北市○○區○○
    路四段172 號之時間已逾三分鐘，已據證人梁家豪結證在卷
    ，據異議人所陳，其亦非因上、下人、客，裝卸物品等事由
    而將車輛停放上址處所，亦與「臨時停車」之要件未符；又
    依前揭採證照片所示，本件違規車輛確實未依車輛順行方向
    緊靠道路右側，且其前後輪胎外側距離路面邊緣超過40公分
    以上；況其左側尚停放其他車輛，且停放該處業已妨礙該車
    出入，要屬禁止併排停車規定所欲處罰之對象無訛，異議人
    空言否認違規，並不足採。
(三)異議人又辯以：若駕駛人在場，警察應當場開立罰單，致伊
    權益受損云云。惟查：按汽車駕駛人之行為有違規停車而駕
    駛人不在場，經以科學儀器取得證據資料證明其行為違規，
    當場不能或不宜攔截製單舉發者，得以汽車所有人為被通知
    人逕行製單舉發，道路交通管理處罰條例第7 條之2 第1 項
    第7 款、第4 項定有明文。異議人是否有返回違規車輛停放
    處一事，證人梁家豪具結證稱：時間太久，我忘記了、當時
    駕駛人並不在車上，所以開立逕行舉發單並放置於車輛前方
    玻璃上，填單時間大約一、二分鐘等語明確（參本院卷第23
    頁，98年10月12日訊問筆錄），可知值勤員警於逕行舉發當
    時異議人並未在場，且有採證照片影本1幀等件附卷可佐（
    附於本院卷第6 頁），然無論異議人舉發當時是否在場，僅
    為是否併排臨時停車或併排停車之分別，然本件異議人並無
    法提出證據證明其為併排臨時停車而非併排停車之情形，其
    併排停車違規行為至為明確，異議人自仍應就本件併排停車
    之行為負違規責任，洵無疑義。
(四)異議人另質以：依採證照片所示，100 公尺內幾乎無車輛行
    駛，故並不影響其他車輛之行車安全與順暢云云。惟按人民
    違反法律上之義務而應受行政罰之行為，法律無特別規定時
    ，雖不以出於故意為必要，仍須以過失為其責任條件。但應
    受行政罰之行為，僅須違反禁止規定或作為義務，而不以發
    生損害或危險為其要件者，推定為有過失，於行為人不能舉
    證證明自己無過失時，即應受處罰，司法院大法官會議釋字
    第275 號決議亦著有明文。再按併排停車之處罰，係因駕駛
    人將車輛停放於正常停車位置外之車道上，易生車輛往來危
    險並造成合法用路權人之不便，是以駕駛人有併排停車之違
    規行為即應受罰，不以事實上造成危害為必要，亦不限於狹
    隘或單行之路面，更不因駕駛人停車時間之長短（其非併排
    臨時停車業如前述），或以其個案之特殊狀況而得免罰，異
    議人既為合法領有駕駛執照之人，對於前揭禁止併排停車之
    規定，自當知之甚稔，並有遵從之義務，否則任由駕駛人依
    憑己意，認無妨礙交通之虞即恣意不予遵守，將使交通秩序
    混亂。是異議人所辯，尚無從解免其「併排停車」之違規責
    任甚明。又本件異議人主張其係因要下車往前走，以確定是
    否有合法停車位始併排停車，惟異議人並非不可於車輛行進
    狀態找尋合法車位，其違規事屬明確，應受處罰。
五、從而，異議人所有之上開自用一般小客車，確有於上揭時、
    地併排停車之交通違規事實，事證明確，堪予認定。原處分
    機關依道路交通管理處罰條例第56條第1 項第6 款，裁處受
    處分人1,200 元罰鍰，核無違誤，本件聲明異議為無理由，
    應予駁回。
據上論斷，應依道路交通案件處理辦法第19條，裁定如主文。
中    華    民    國    98    年    10    月    22    日
                  交通法庭法  官  陳俞婷
以上正本證明與原本無異
如不服本裁定應於送達後5 日內向本院提出抗告狀
                          書記官  郭娜羽
中    華    民    國    98    年    10    月    22    日


司法院資訊處製作；財團法人民間司法改革基金會備份。
